---
title: "Music and Mental Health - Data Preprocessing"
author: "Jan Moskal"
date: "2025-05-13"
output: html_document
---

```{r setup, include=FALSE}
knitr::opts_chunk$set(echo = TRUE)
```

```{r, include=FALSE, warning=FALSE, message=FALSE}
library(tidyverse)
library(DescTools)
```


### Wczytanie i obróbka danych
```{r}
df <- read_csv("mxmh_survey_results.csv", col_names = TRUE)
head(df)
```

#### Usuwanie zbędnych zmiennych
```{r}
df <- df %>% 
        select(-c(Timestamp, Anxiety, Insomnia, OCD, `Music effects`, Permissions))
```

```{r}
glimpse(df)
```

#### Ustawianie odpowiedniej kolejności poziomów w zmiennych dotyczących częstotliwości słuchania konkretnych gatunków
```{r}
custom_levels <- c("Never", "Rarely", "Sometimes", "Very frequently")

df <- df %>% 
        mutate(across(`Frequency [Classical]`:`Frequency [Video game music]`, function(x) factor(x, levels = custom_levels, ordered = TRUE)))
```

#### Ustawienie pozostałych zmiennych typu znakowego na zmienne kategoryczne
```{r}
df <- df %>% 
        mutate(across(`While working`:`Foreign languages`, as.factor),
               `Primary streaming service` = as.factor(`Primary streaming service`))
```

#### Zamiana wieku na zmienną kategoryczną
```{r}
df %>% 
  ggplot(aes(x = Age)) +
  geom_histogram(bins = 75)
```

```{r}
df <- df %>% 
  mutate(Age = cut(Age, breaks = c(0, 22, 40, Inf), labels = c("Youth", "Adult", "Senior"), right = TRUE))
```

```{r}
df %>% 
  filter(!is.na(Age)) %>%
  ggplot(aes(x = Age, fill=Age)) +
  geom_bar()
```

#### Zamiana zmiennej objaśnianej typu numerycznego na typ kategoryczny z trzema kategoriami
```{r}
quantiles <- quantile(df$Depression, probs = c(0.33, 0.66), na.rm = TRUE)

df %>%
  ggplot(aes(x = Depression)) +
  geom_histogram(binwidth = 1, fill = "lightblue", color = "black") +
  geom_vline(xintercept = quantiles, color = "red", linetype = "dashed", size = 1) +
  labs(title = "Histogram poziomu depresji",
       x = "Poziom depresji", y = "Liczba wystąpień")
```
```{r}
df <- df %>%
  mutate(Depression = case_when(
    Depression <= quantiles[1] ~ "Low", # 0-3
    Depression > quantiles[1] & Depression < quantiles[2] ~ "Medium", # 4-6
    Depression >= quantiles[2] ~ "High" # 7-10
  ))
```

```{r}
df %>% 
  ggplot(aes(x = Depression, fill = Depression)) + 
  geom_bar()
```

#### Wyniki czyszczenia i transformacji danych do EDA
```{r}
#saveRDS(df, "df_EDA.rds")
```