---
title: "Music & Mental Health - Dealing with Missing Data"
author: "Jan Moskal"
date: "2025-05-22"
output: html_document
---

```{r setup, include=FALSE}
knitr::opts_chunk$set(echo = TRUE)
```

```{r, include=FALSE, message=FALSE, warning=FALSE}
library(tidyverse)
library(kableExtra)
library(Metrics)
library(mice)
library(VIM)
```


### Wczytanie danych i wstępny wgląd
```{r}
data <- readRDS("df_EDA.rds")
df <- readRDS("df.rds")

df <- df %>% 
        mutate(Depression = case_when(Depression <= 3 ~ "Low",
                                      Depression > 3 & Depression < 7 ~ "Medium",
                                      Depression >= 7 ~ "High"),
               Depression = factor(Depression, levels = c("Low", "Medium", "High")))

head(df)
```

### Liczba braków danych
```{r}
sum(is.na(df))
```

### Liczba braków danych dla każdej kolumny 
```{r}
colSums(is.na(df))
```

### Liczba braków danych dla wierszy
```{r}
df$Depression
md.pattern(df, rotate.names = TRUE)
```
Mamy 104 obserwacje z pojedyńczym brakiem danych w kolumnie BPM. Pozostałe braki danych są już jednostkowe. Mamy jedną obserwację gdzie brakuje 5 wartości, ponieważ jest tylko jedna to taką obserwację poprostu usuwamy. Braki danych z kolumny BPM uzupełnimy średnimi grupowymi dla konkretnych gatunków muzycznych, ponieważ w ten sposób dane będą bardziej rzeczywiste niż gdybyśmy uzupełnili je średnią dla całej kolumny.

### Proporcje braków danych według kolumn
```{r}
aggr(df)
```

```{r}
df_sorted <- df[order(df$BPM, decreasing = TRUE), ]
df_sorted
data$BPM[data$BPM >= 600] <- NA # tego nie będzie tu ale nie chce mi się teraz tego przerzucać
means <- aggregate(BPM ~ `Fav genre`, data = data, FUN = function(x) round(mean(x[x > 0], na.rm = TRUE), 0))
```

```{r}
idx <- which(is.na(data$BPM))
set.seed(123)
m <- rnorm(length(idx), mean = 1, sd = 0.05)
values <- numeric(length(idx))

for (j in 1:109) {
  genre <- data$`Fav genre`[idx[j]]
  base <- means[means$`Fav genre` == genre, 'BPM']
  values[j] <- base * m[j]
}

data$BPM[idx] <- round(values, 0)
```

```{r}
data[idx, c("Fav genre", "BPM")] %>%
  mutate(Index = idx) %>%
  select(Index, `Fav genre`, BPM) %>%
  arrange(`Fav genre`)
```


```{r}
data <- data[rowSums(is.na(data)) != 4, ] 
(md.pattern(data, plot = TRUE, rotate.names = TRUE))
```

```{r}
set.seed(2025)

colnames(data) <- make.names(colnames(data))
imp <- mice(data,
            m = 1,
            seed = 2025,
            printFlag = F)


data <- complete(imp,1)
(md.pattern(data, plot = TRUE, rotate.names = TRUE))
saveRDS(data, "data_no_missing_values.rds")
```



