---
title: "Music & Mental Health - Exploratory Data Analysis"
author: "Jan Moskal"
date: "2025-05-22"
output: html_document
---

```{r setup, include=FALSE}
knitr::opts_chunk$set(echo = TRUE)
```

```{r, include=FALSE, warning=FALSE, message=FALSE}
library(tidyverse)
library(ggcorrplot)
library(e1071)
```


### Wczytywanie danych
```{r}
data <- readRDS("df_EDA.rds")
df <- readRDS("df.rds")
```

### Podstawowe statystyki opisowe dla zmiennych numerycznych
```{r}
df %>%
  select(where(is.numeric)) %>%
  summary()
```

Warto zwrócić uwagę, że w dwóch kolumnach numerycznych występują braki danych – w `Age` tylko jedna, natomiast w `BPM` aż 107 obserwacji. Dodatkowo, w zmiennej `BPM` pojawiaja się wartość (lub wartości) znacznie odbiegająca od typowego zakresu BPM, zapewne jest to błąd. Wszystkie te kwestie zostaną w dalszej części odpowiednio przetworzone i rozwiązane.

### Wykres macierzy korelacji dla zmiennych numerycznych
```{r}
df %>%
  select(where(is.numeric)) %>%
  cor(use = "complete.obs") %>%
  round(2) %>% 
  ggcorrplot(lab = TRUE)
```

Z analizy macierzy korelacji wynika, że nie występują istotne korelacje ani między zmiennymi objaśniającymi, ani pomiędzy nimi a zmienną objaśnianą – żadna wartość nie przekracza 0.1. Może to świadczyć o braku liniowych zależności w danych, co potencjalnie utrudnia skuteczne modelowanie i prognozowanie zmiennej objaśnianej.

### Zestawienie liczby braków danych
```{r}
df %>%
  summarise_all(~sum(is.na(.))) %>%
  pivot_longer(everything(), names_to = "Zmienna", values_to = "Liczba braków") %>%
  filter(`Liczba braków` > 0) %>% 
  arrange(desc(`Liczba braków`))
```

W zbiorze danych występują braki w siedmiu zmiennych. Najwięcej braków odnotowano w zmiennej `BPM` (107), co będzie wymagać specjalnego potraktowania, zapewne imputacji. Pozostałe zmienne zawierają pojedyncze braki: `Instrumentalist` i `Foreign languages` po 4, `While working` – 3, `Age`, `Primary streaming service` i `Composer` – po 1. W tych sytuacjach planujemy usunięcie odpowiednich wierszy lub zastąpienie braków ustalonymi wartościami.