---
title: "Music & Mental Health Exploratory Data Analysis"
author: "Jan Moskal"
date: "2025-05-19"
output: html_document
---

```{r setup, include=FALSE}
knitr::opts_chunk$set(echo = TRUE)
```

```{r, include=FALSE, message=FALSE, warning=FALSE}
library(tidyverse)
```

```{r, include=FALSE, warning=FALSE, message=FALSE}
plot_mean_barplot <- function(df, variable, title, y_lab){
  df %>%
    group_by(Frequency) %>%
    summarise(mean_val = mean(.data[[variable]], na.rm = TRUE), .groups = "drop") %>%
    ggplot(aes(x = Frequency, y = mean_val, fill = Frequency)) +
    geom_col(width = 0.6) +
    geom_text(aes(label = round(mean_val, 2)), vjust = -0.5, size = 4) +
    scale_fill_brewer(palette = "Blues") +
    theme_minimal() +
    theme(legend.position = "none") +
    labs(title = title, x = "Częstotliwość słuchania", y = y_lab)
}

plot_heatmap <- function(df, title, fill_label){
  df %>% 
    ggplot(aes(x = Genre, y = Frequency, fill = mean_val)) +
    geom_tile(color = "white") +
    geom_text(aes(label = round(mean_val, 2)), size = 3, color = "black") +
    scale_fill_gradient(low = "lightblue", high = "darkred") +
    theme_minimal() +
    theme(axis.text.x = element_text(angle = 45, hjust = 1), panel.grid = element_blank()) +
    labs(title = title, x = "Gatunek", y = "Częstotliwość słuchania", fill = fill_label)
}

plot_mean_heatmap <- function(df, variable, title, fill){
  df %>% 
    pivot_longer(cols = all_of(freq_cols), names_to = "Genre", values_to = "Frequency") %>% 
    mutate(Genre = str_remove_all(Genre, "Frequency \\[|\\]")) %>% 
    group_by(Genre, Frequency) %>% 
    summarise(mean_val = mean(.data[[variable]], na.rm = TRUE), .groups = "drop") %>% 
    plot_heatmap(title = title, fill_label = fill)
}

plot_binary_heatmap <- function(df, variable) {
  df %>%
    group_by(Genre, Frequency) %>%
    summarise(Count = sum(.data[[variable]] == "Yes", na.rm = TRUE), Total = n(), Prop = Count / Total, .groups = "drop") %>%
    ggplot(aes(x = Genre, y = Frequency, fill = Prop)) +
    geom_tile(color = "white") +
    geom_text(aes(label = round(Prop, 2)), color = "black", size = 3) +
    scale_fill_gradient(low = "lightblue", high = "darkred") +
    theme_minimal() +
    theme(axis.text.x = element_text(angle = 45, hjust = 1)) +
    labs(x = "Gatunek", y = "Częstotliwość słuchania", fill = "Proporcja")
}
```



### Wczytanie danych
```{r}
data <- readRDS("df_EDA.rds")
df <- readRDS("df.rds")
```

### Przygotowanie danych
```{r}
freq_cols <- grep("^Frequency \\[", names(data), value = TRUE)
freq_levels <- c("Never", "Rarely", "Sometimes", "Very frequently")

binary_vars <- c("Instrumentalist", "While working", "Composer", "Exploratory", "Foreign languages")

long_freq <- data %>%
  pivot_longer(cols = all_of(freq_cols), names_to = "Genre", values_to = "Frequency") %>%
  mutate(Genre = str_remove_all(Genre, "^Frequency \\[|\\]$"), Frequency = factor(Frequency, levels = freq_levels, ordered = TRUE))

df_depr <- data %>% 
            mutate(Depression = recode(Depression, "Low"= 0, "Medium" = 1, "High" = 2))

long_freq_count <- long_freq %>%
                    group_by(Genre, Frequency) %>%
                    summarise(count = n(), .groups = "drop")

long_freq_depr <- long_freq %>% 
                    mutate(Depression = recode(Depression,"Low"= 0, "Medium" = 1, "High" = 2),
                           Frequency_num = as.numeric(Frequency))

long_freq_age <- df %>% 
  pivot_longer(cols = all_of(freq_cols), names_to = "Genre", values_to = "Frequency") %>%
  mutate(Genre = str_remove_all(Genre, "^Frequency \\[|\\]$"), Frequency = factor(Frequency, levels = freq_levels, ordered = TRUE))

long_bin_all <- data %>%
                  select(all_of(freq_cols), all_of(binary_vars)) %>%
                  pivot_longer(cols = all_of(freq_cols), names_to = "Genre", values_to = "Frequency") %>%
                  mutate(Genre = str_remove_all(Genre, "Frequency \\[|\\]"))
```

### Liczba osób słuchających danego gatunku z określoną częstotliwością słuchania
```{r}
long_freq %>% 
  count(Genre, Frequency) %>% 
  ggplot(aes(x = Genre, y = Frequency, fill = n)) +
  geom_tile(color = "white") +
  geom_text(aes(label = n), color = "black", size = 3) + 
  scale_fill_gradient(low = "lightyellow", high = "steelblue") +
  theme_minimal() +
  theme(axis.text.x = element_text(angle = 45, hjust = 1)) +
  labs(title = "Liczba osób słuchających danego gatunku z określoną częstotliwością słuchania", x = "Gatunek", y = "Częstotliwość słuchania", fill = "Liczba osób")
```

```{r}
plot_mean_barplot(long_freq_count, "count", "Średnia liczba osób słuchających według częstotliwości słuchania", "Średnia liczba osób") +
  ylim(0, 300)
```

### Średni poziom depresji w zależności od gatunku i częstotliwości słuchania
```{r}
plot_mean_heatmap(df_depr, "Depression", "Średni poziom depresji w zależności od gatunku i częstotliwości słuchania", "Średni poziom depresji")
```

### Średni poziom depresji dla każdej częstotliwości słuchania 
```{r}
plot_mean_barplot(long_freq_depr, "Depression", "Średni poziom depresji dla każdej częstotliwości słuchania", "Średni poziom depresji") + 
  ylim(0, 2)
```


### Średnia liczba godzin słuchania muzyki według gatunku i częstotliwości słuchania
```{r}
plot_mean_heatmap(data, "Hours per day", "Średnia liczba godzin słuchania muzyki według gatunku i częstotliwości słuchania", "Liczba godzin")
```

### Średni czas słuchania muzyki według częstotliwości słuchania
```{r}
plot_mean_barplot(long_freq, "Hours per day", "Średni czas słuchania muzyki według częstotliwości słuchania", "Liczba godzin") + 
  ylim(0, 5)
```

### Średni wiek słuchającego w zależności od gatunku i częstotliwości słuchania
```{r}
plot_mean_heatmap(df, "Age", "Średni wiek słuchającego w zależności od gatunku i częstotliwości słuchania", "Wiek")
```

### Średni wiek słuchającego według częstotliwości słuchania
```{r}
plot_mean_barplot(long_freq_age, "Age", "Średni wiek słuchającego według częstotliwości słuchania", "Wiek") + 
  ylim(0, 30)
```

### Proporcja liczby osób słuchających z daną częstotliwością słuchania ulubionego gatunku do wszystkich osób słuchających tego gatunku z tą częstotliwością słuchania
```{r}
long_freq %>% 
  mutate(is_fav = ifelse(Genre == `Fav genre`, 1, 0)) %>% 
  group_by(Genre, Frequency) %>% 
  summarise(total = n(), fav_count = sum(is_fav, na.rm = TRUE), prop = fav_count / total, .groups = "drop") %>% 
  ggplot(aes(x = Genre, y = Frequency, fill = prop)) + 
  geom_tile(color = "white") + 
  geom_text(aes(label = round(prop, 2)), color = "black", size = 3) + 
  scale_fill_gradient(low = "lightyellow", high = "darkblue") + 
  theme_minimal() +
  theme(axis.text.x = element_text(angle = 45, hjust = 1)) + 
  labs(title = "Udział ulubionych gatunków wśród słuchaczy danego gatunku i częstotliwości", x = "Gatunek", y = "Częstotliwość słuchania", fill = "Udział ulubionych")
```

### Udział muzyków wśród słuchaczy danego gatunku i częstotliwości słuchania
```{r}
plot_binary_heatmap(long_bin_all, "Instrumentalist") +
  labs(title = "Udział muzyków wśród słuchaczy danego gatunku i częstotliwości słuchania", fill = "Udział muzyków")
```

### Udział kompozytorów wśród słuchaczy danego gatunku i częstotliwości słuchania
```{r}
plot_binary_heatmap(long_bin_all, "Composer") +
  labs(title = "Udział kompozytorów wśród słuchaczy danego gatunku i częstotliwości słuchania", fill = "Udział kompozytorów")
```

### Udział słuchaczy muzyki w trakcie pracy/nauki względem gatunku i częstotliwości słuchania
```{r}
plot_binary_heatmap(long_bin_all, "While working") +
  labs(title = "Proporcja słuchaczy muzyki w trakcie pracy/nauki względem gatunku i częstotliwości słuchania", fill = "Udział przy pracy/nauce")
```

### Udział aktywnie eksplorujących nowe gatunki i autorów względem gatunku i częstotliwości słuchania 
```{r}
plot_binary_heatmap(long_bin_all, "Exploratory") +
  labs(title = "Udział aktywnie eksplorujących nowe gatunki i autorów względem gatunku i częstotliwości słuchania", fill = "Udział eksplorujących")
```

### Udział słuchaczy muzyki w językach obcych dla nich względem gatunku i częstotliwości słuchania
```{r}
plot_binary_heatmap(long_bin_all, "Foreign languages") +
  labs(title = "Udział słuchaczy muzyki w językach obcych dla nich względem gatunku i częstotliwości słuchania", fill = "Udział w języku obcym")
```
