---
title: "Untitled"
author: "Jan Moskal"
date: "2025-05-22"
output: html_document
---

```{r setup, include=FALSE}
knitr::opts_chunk$set(echo = TRUE)
```

```{r, include=FALSE, warning=FALSE, message=FALSE}
library(tidyverse)
library(patchwork)
library(scales)

colors <- c("#FFB300", "#803E75", "#FF6800", "#A6BDD7", "#C10020", "#CEA262", "#817066", 
            "#007D34", "#F6768E", "#00538A", "#FF7A5C", "#53377A", "#FF8E00", "#B32851", 
            "#F4C800", "#7F180D")

data <- readRDS("df_EDA.rds")
df <- readRDS("df.rds")
```

```{r}
plot_distribution <- function(df, var, title, xlab, fill_colors = NULL){
  df %>%
    drop_na({{var}}) %>%
    mutate({{var}} := fct_infreq({{var}})) %>%
    ggplot(aes(x = {{var}}, fill = {{var}})) +
    geom_bar() +
    theme_minimal() +
    theme(legend.position = "none", axis.text.x = element_text(angle = 45, hjust = 1)) +
    labs(title = title, x = xlab, y = "Liczba osób")
}

plot_boxplot <- function(df, xvar, yvar, title, xlab, ylab){
  df %>%
    drop_na({{yvar}}) %>% 
    mutate({{xvar}} := factor({{xvar}}, levels = c("Low", "Medium", "High"))) %>%
    ggplot(aes(x = {{xvar}}, y = {{yvar}}, fill = {{xvar}})) +
    geom_boxplot() +
    theme_minimal() +
    theme(legend.position = "none") +
    labs(title = title, x = xlab, y = ylab)
}

plot_prop_bar <- function(df, fill_var, title, xlab, ylab, fill_lab){
  df %>%
    drop_na(Depression, {{fill_var}}) %>%
    mutate(Depression = factor(Depression, levels = c("Low", "Medium", "High"))) %>%
    group_by(Depression, {{fill_var}}) %>%
    summarise(count = n(), .groups = "drop") %>%
    group_by(Depression) %>%
    mutate(prop = count / sum(count)) %>%
    ggplot(aes(x = Depression, y = prop, fill = {{fill_var}})) +
    geom_bar(stat = "identity", position = "stack") +
    theme_minimal() +
    labs(title = title, x = xlab, y = ylab, fill = fill_lab)
}
```



### Rozkład wieku słuchacza
```{r, warning=FALSE}
df %>% 
  ggplot(aes(x = Age)) +
  geom_histogram(color = "blue", fill = "lightblue", bins = 40) + 
  labs(title = "Rozkład wieku słuchacza", x = "Wiek słuchacza", y = "Liczba osób")
```

### Związek między wiekiem słuchającego a poziomem depresji
```{r, warning=FALSE}
df %>% 
  mutate(Depression = factor(case_when(Depression <= 3 ~ "Low", Depression > 3 & Depression < 7 ~ "Medium", Depression >= 7 ~ "High"),
                             levels = c("Low", "Medium", "High"), ordered = TRUE)) %>% 
  ggplot(aes(x = Depression, y = Age, fill = Depression)) + 
  geom_boxplot() + 
  theme_minimal() + 
  theme(legend.position = "none") +
  labs(title = "Związek między wiekiem słuchającego a poziomem depresji", x = "Poziom depresji", y = "Wiek słuchacza")
```

### Rozkład preferowanego serwisu streamingowego
```{r}
plot_distribution(data, `Primary streaming service`, "Rozkład preferowanego serwisu streamingowego", "Preferowany serwis streamingowy")
```

### Proporcje platform streamingowych wg poziomu depresji
```{r}
plot_prop_bar(data, `Primary streaming service`, "Proporcje platform streamingowych wg poziomu depresji", "Poziom depresji", "Udział", "Platforma streamingowa")
```

### Rozkład dziennego czasu słuchania muzyki
```{r}
data %>% 
  ggplot(aes(x = `Hours per day`)) + 
  geom_histogram(color = "blue", fill = "lightblue", bins = 24) +
  theme_minimal() + 
  labs(title = "Rozkład dziennego czasu słuchania muzyki", x = "Liczba godzin", y = "Liczba osób")
```

### Związek między liczbą przesłuchanych godzin a poziomem
```{r}
plot_boxplot(data, Depression, `Hours per day`, "Związek między liczbą przesłuchanych godzin a poziomem depresji", "Poziom depresji", "Liczba godzin")
```

### Rozkład ulubionego gatunku muzycznego
```{r}
plot_distribution(data, `Fav genre`, "Rozkład ulubionego gatunku muzycznego", "Ulubiony gatunek muzyczny", fill_colors = colors)
```

### Proporcje ulubionego gatunku wg poziomu depresji
```{r}
plot_prop_bar(data, `Fav genre`, "Proporcje ulubionego gatunku wg poziomu depresji", "Poziom depresji", "Udział", "Gatunek")
```

### Rozkład liczby uderzeń na minutę (BPM)
```{r}
data %>%
  drop_na(BPM) %>%
  filter(BPM < 500) %>%
  ggplot(aes(x = BPM)) + 
  geom_histogram(color = "blue", fill = "lightblue", bins = 22) +
  theme_minimal() + 
  labs(title = "Rozkład liczby uderzeń na minutę (BPM)", x = "Liczba uderzeń na minutę", y = "Liczba osób")
```

### Związek między BPM ulubionego gatunku a poziomem depresji
```{r}
plot_boxplot(data %>% filter(BPM < 500), Depression, BPM, "Związek między BPM ulubionego gatunku a poziomem depresji", "Poziom depresji", "Uderzenia na minutę (BPM)")
```

### Rozkład słuchania muzyki podczas pracy/nauki
```{r}
plot_distribution(data, `While working`, "Rozkład słuchania muzyki podczas pracy/nauki", "Słuchanie podczas pracy/nauki")
```

### Proporcje słuchania muzyki podczas pracy/nauki wg poziomu depresji
```{r}
plot_prop_bar(data, `While working`, "Proporcje słuchania muzyki podczas pracy/nauki wg poziomu depresji", "Poziom depresji", "Udział", "Słuchanie podczas pracy/nauki")
```

### Rozkład gry na instrumencie
```{r}
plot_distribution(data, Instrumentalist, "Rozkład gry na instrumencie", "Regularne granie na instrumencie")
```

### Proporcje gry na instrumencie wg poziomu depresji
```{r}
plot_prop_bar(data, Instrumentalist, "Proporcje gry na instrumencie wg poziomu depresji", "Poziom depresji", "Udział", "Gra na instrumencie")
```

### Rozkład komponowania muzyki
```{r}
plot_distribution(data, Composer, "Rozkład komponowania muzyki", "Komponowanie muzyki")
```

### Proporcje komponowania muzyki wg poziomu depresji
```{r}
plot_prop_bar(data, Composer, "Proporcje komponowania muzyki wg poziomu depresji", "Poziom depresji", "Udział", "Komponowanie muzyki")
```

### Rozkład eksplorowania artystów/gatunków
```{r}
plot_distribution(data, Exploratory, "Rozkład eksplorowania artystów/gatunków", "Eksplorowanie artystów/gatunków")
```

### Proporcje eksplorowania artystów/gatunków wg poziomu depresji
```{r}
plot_prop_bar(data, Exploratory, "Proporcje eksplorowania artystów/gatunków wg depresji", "Poziom depresji", "Udział", "Eksplorowanie")
```

### Rozkład słuchania w obcym języku
```{r}
plot_distribution(data, `Foreign languages`, "Rozkład słuchania w obcym języku", "Słuchanie w obcym języku")
```

### Proporcje słuchania w obcym języku wg depresji
```{r}
plot_prop_bar(data, `Foreign languages`, "Proporcje słuchania w obcym języku wg depresji", "Poziom depresji", "Udział", "Słuchanie w obcym języku")
```
## Statystyki 

### Statystyki opisowe dla zmiennych liczbowych

```{r}
data %>%
  select(where(is.numeric)) %>%
  summary()
```

### Dodatkowo: odchylenie standardowe, skośność, kurtoza

```{r, warning=FALSE, message=FALSE}
library(psych)
(data %>%
  mutate(Age = as.numeric(Age)) %>% 
  select(where(is.numeric)) %>%
  psych::describe())[,c(4, 6,7,10:13)]
```


### Macierz korelacji dla zmiennych liczbowych

```{r}
data %>%
  mutate(Age = as.numeric(Age)) %>% 
  select(where(is.numeric)) %>%
  cor(use = "complete.obs") %>%
  round(2)
```


